臺灣高雄地方法院刑事判決　　　　　　　99年度易字第1865號
公　訴　人　臺灣高雄地方法院檢察署檢察官
被　　　告　方隆胤
選任辯護人　吳世敏　 律師
被　　　告　邱國文
　　　　　　周傑仁
上列被告等因妨害自由等案件，經檢察官提起公訴（98年度偵字
第19345號），本院判決如下：
    主  文
方隆胤共同犯侵入住宅罪，處有期徒刑肆月，如易科罰金，以新
臺幣壹仟元折算壹日；又共同犯強制罪，處有期徒刑伍月，如易
科罰金，以新臺幣壹仟元折算壹日。應執行有期徒刑柒月，如易
科罰金，以新臺幣壹仟元折算壹日。其他被訴部分，無罪。
邱國文共同犯無故侵入他人住宅罪，處有期徒刑肆月，如易科罰
金以新臺幣壹仟元折算壹日。其他被訴部分，無罪。
周傑仁無罪。
    事  實
一、方隆胤因懷疑與其感情不睦，已然分居多時之妻子吳瑋婕有
    外遇情事，且於97年6 月13日向吳瑋婕提起離婚之民事訴訟
    （方隆胤、吳瑋婕嗣於98年7 月31日登記離婚），乃於97年
    9 月間與「一統徵信社」臺南分公司總經理邱國文商談後，
    以新臺幣（下同）50萬元委請「一統徵信社」徵信蒐證，而
    邱國文經「一統徵信社」員工報告，知悉吳瑋婕於98年1 月
    3 日凌晨5 、6 時許，在其高雄市○○區○○路67號3 樓住
    處，留宿葉永裕（原名葉榮裕），為蒐集吳瑋婕與葉永裕涉
    嫌通姦、相姦之證據，邱國文指示任職「一統徵信社」之組
    長胡茂昌（本院通緝中，待緝獲另行審結），會同方隆胤等
    ，趕至吳瑋婕住處，而共同基於無故侵入住宅之犯意聯絡，
    未經同意，推由方隆胤、胡茂昌、及其餘真實年籍姓名不詳
    之「一統徵信社」成年男性員工3 人（下稱方隆胤、胡茂昌
    一行人），於98年1 月3 日凌晨6 時50分許（起訴書誤載6
    時許），以不詳工具打開吳瑋婕住處大門，侵入其內，並直
    闖入臥室，方隆胤、胡茂昌一行人，見吳瑋婕全裸僅以棉被
    裹身，而葉永裕僅穿著上半身衣物，遂另萌以強暴方法迫使
    吳瑋婕、葉永裕留在原地接受攝影蒐證而行無義務之事之犯
    意聯絡，推由方隆胤強拉下吳瑋婕遮蓋身體之棉被，俾2 名
    「一統徵信社」員工手持攝影機對著吳瑋婕、葉永裕攝影，
    迨見吳瑋婕、葉永裕企圖閃避拍攝，則進以肢體推擠方式，
    使吳瑋婕、葉永裕留在原地任渠等攝影（公訴意旨贅載拍照
    ），而以此等強暴之方式，使吳瑋婕、葉永裕行無義務之事
    。嗣於同日凌晨7 時許，巡邏員警童清池、黃國城據報到場
    ，始查知上情。
二、案經吳瑋婕訴由高雄市政府警察局左營分局報請臺灣高雄地
    方法院檢察署檢察官偵查起訴。
    理  由
壹、證據能力部分：
一、按被告以外之人於檢察事務官、司法警察官或司法警察調查
    中所為之陳述，與審判中不符時，其先前之陳述具有較可信
    之特別情況，且為證明犯罪事實存否所必要者，得為證據，
    刑事訴訟法第159 條之2 定有明文。證人吳瑋婕於警詢中之
    陳述與本院審理中證述，就到場人數等，有所不符，證人吳
    瑋婕於警詢時距案發時間較近，記憶清晰，又審酌證人警詢
    陳述之情形，亦無受其他外力干擾之虞，應認具有可信之特
    別情況。從而，應認證人吳瑋婕於警詢之陳述得作為本案之
    證據。
二、本判決有罪部分所引用之證據資料（詳後引用之各項證據）
    ，其中係屬傳聞證據部分，縱無刑事訴訟法第159 條之1 至
    第159 條之4 或其他規定之傳聞證據例外情形，因均經當事
    人、辯護人於法院調查證據時，知有第159 條第1 項不得為
    證據之情形，而未於言詞辯論終結前聲明異議，本院審酌上
    開證據作成時並無不合法定程序之情形，認為適當，依刑事
    訴訟法第159 條之5 第1 項、第2 項之規定，為傳聞法則之
    例外，應有證據能力。
三、至被告方隆胤爭執告訴人吳瑋婕偵查中供述之證據能力，因
    上開證據未據本院採為論罪科刑之依據，自無庸贅述上開證
    之證據能力。
貳、有罪部分：
一、訊據被告方隆胤、邱國文雖不否認被告方隆胤因懷疑其妻即
    告訴人吳瑋婕外遇，乃於97年9 月間委託一統徵信社為徵信
    ，嗣被告邱國文於98年1 月3 日凌晨某時，指派被告胡茂昌
    會同被告方隆前往告訴人吳瑋婕住處，攝影蒐集告訴人吳瑋
    婕與葉永裕涉嫌通、相姦之證據，而被告方隆胤、胡茂昌一
    行人，於98年1 月3 日上午6 時50分許，進入告訴人吳瑋婕
    住處，且在臥室拍攝告訴人吳瑋婕、葉永裕等情，然被告方
    隆胤矢口否認有何侵入住宅、強制犯行，辯稱：我是因告訴
    人住處未上鎖推門而進入，攝影蒐證全程並無施用任何強暴
    手段，況告訴人吳瑋婕與葉永裕係現行犯，無論任何人都可
    逮捕云云；被告邱國文亦否認有何侵入住宅犯行，辯稱：我
    只是知道本件要抓姦了，就交由組長胡茂昌處理，抓姦通常
    是一組人員3 、4 人，負責攝影及陪伴委託人，我並未到現
    場，一切交由手下胡茂昌等人處理云云。然查：
(一)、被告方隆胤因懷疑已分居之妻即告訴人吳瑋婕外遇，於97年
    9 月間委託一統徵信社進行蒐證，而於98年1 月3 日凌晨，
    一統徵信社台南分公司總經理即被告邱國文，指派被告胡茂
    昌、「一統徵信社」員工3 人，會同被告方隆胤至高雄市○
    ○區○○路67號3 樓告訴人吳瑋婕住處，攝影蒐集告訴人吳
    瑋婕與葉永裕涉嫌通姦、相姦之證據（俗稱「抓姦」，以下
    遂以此稱之）。而被告方隆胤、胡茂昌一行人與其餘不詳年
    籍姓名「一統徵信社」員工3 名（公訴意旨雖載其中1 名男
    子名為邱世松（音同），然該邱世松僅係負責被告方隆胤委
    託徵信事項之組長，然並未於98年1 月3 日至告訴人住處抓
    姦，業經被告方隆胤、邱國文與本院審理中供述明確，是此
    部分公訴人之認定應有誤會），於98年1 月3 日上午6 時許
    ，進入吳瑋婕住處等情，業經證人即告訴人吳瑋婕、葉永裕
    指證詳盡，且為被告方隆胤、邱國文所不否認，復有告訴人
    吳瑋婕處住大樓監視翻拍照片多張（見本院卷114-116 頁）
    、本院100 年1 月14日、3 月25日勘驗現場攝影光碟之勘驗
    筆錄（見本院卷134 、185- 188頁）在卷可證，堪可認定。
    又「侵入」住宅者，係以違反居住人之意思或推定意思為斷
    ，被告方隆胤與告訴人吳瑋婕業已分居多時，高雄市○○區
    ○○路67號3 樓乃告訴人吳瑋婕個人住宅，被告方隆胤、胡
    茂昌等5 、6 人，未經許可進入告訴人吳瑋婕住處之行為，
    顯然違反告訴人吳瑋婕意思無疑；又告訴人吳瑋婕證稱：其
    住處大門係一關閉自動上鎖等語明確（見本院卷83頁反面）
    ，而被告方隆胤亦承認當時吳瑋婕住處大門並非敞開狀態（
    見警卷6 頁），是本件雖無鑰匙或其他證據證明被告方隆胤
    、胡茂昌一行人係以先行配置之鑰匙開啟大門，猶可認定渠
    等係持不詳工具開啟大門，且違反告訴人吳瑋婕意思，侵入
    告訴人吳瑋婕之住宅無疑，被告方隆胤辯稱：大門一推就開
    ，伊並無侵入住宅云云，顯屬無據。
(二)、被告方隆胤、胡茂昌一行人，於進入告訴人吳瑋婕上開住處
    後，其中2 名「一統徵信社」員工即手持攝影機對著全裸之
    吳瑋婕及僅穿著上半身衣物之葉永裕人攝影，方隆胤拉掉吳
    瑋婕遮蓋身體之棉被，渠等並以肢體推擠等方式，使告訴人
    吳瑋婕、葉永裕留在原地接受拍攝等情，業經證人即告訴人
    吳瑋婕於本院審理中證述：那時約六點多快七點，發現有人
    開大門開鎖的聲音，當下我就隨手拿個東西遮在身上，…衝
    進來（的人），除了被告方隆胤以外其他人我都不認識，…
    他們把我身上的涼被扯掉，…我跌坐在地上，旁邊的椅子上
    有我脫下來的外衣，我就拿來遮我的身體，其中有兩個人拿
    著兩部V8進來，一部拍我、一部拍葉永裕，約過十分鐘左右
    ，警察就來現場等語（見本院卷80-81 頁）；證人即被害人
    葉永裕於本院審理中證稱：我當時隱約覺得有人在攝影，…
    一群人把我們控制在那裡，四周包含方隆胤共有4 、5 個人
    等語（見本院卷85頁）詳盡，且互核大致相符。再經本院於
    10 0年1 月14日、3 月25日勘驗被告方隆胤提供之現場錄影
    光碟顯示：有兩份攝影檔案（視軌1 、2 ），攝影之畫面顏
    色（一為正常顏色、一為藍色夜視顏色）、攝影角度均不同
    ，且有拍攝到另一攝影機靠近告訴人吳瑋婕、葉永裕攝影畫
    面。攝影期間，不時有告訴人吳瑋婕、葉永裕身旁同時出現
    1 至3 名男子之情形。且於視軌2 （正常顏色畫面）一開始
    場面混亂、畫面搖動，吳瑋婕喊叫：你們怎麼可以這樣…吳
    瑋婕與葉永裕拉衣服遮蔽，…葉永裕下半身赤裸坐在床上，
    吳瑋婕拿衣服遮蔽身體蹲坐在牆壁旁…（02：16秒-02 ：44
    秒之間）吳瑋婕說：走啦，葉永裕從床上起身走離，有男性
    聲音大聲質問：「你要去哪裡」，接著，人影晃動、畫面搖
    動照地面（期間02：18秒隨後有傢俱移動的聲音及02：20秒
    時有聽到「啪、啪」兩聲的聲音），於02：22秒時，畫面恢
    復穩定，拍攝到葉永裕已坐回床上。【於視軌1 （藍色畫面
    ），2 ：19秒至2 ：21秒僅是吳瑋婕說走走走，葉永裕離開
    床鋪往門口走，2 ：22秒跳至葉永裕坐回床邊畫面】，有本
    院100 年1 月14日、3 月25日勘驗筆錄在卷可證，並有上開
    現場錄影光碟1 份（附於證物袋）、錄影光碟畫面翻拍照片
    14 張 附於吳瑋婕涉嫌妨害家庭案之警卷（見該案警卷27至
    29頁）可資佐證。雖上開錄影畫面因一開始混亂未拍攝至告
    訴人吳瑋婕遭強拉棉被情事，然被告方隆胤於98年5 月6 日
    警詢中已坦承：「我推門進去，吳瑋婕剛好在房間口，全身
    赤裸只裹著棉被，我去抓姦氣憤之餘當然會把棉被扯掉，蒐
    集證據」等語（見警卷第5 頁），顯見告訴人吳瑋婕證述遭
    強拉棉被一情確屬真實；再由葉永裕離開床鋪時，有大聲喝
    令、並攝影機劇烈搖動、人影晃動、家具甚且有移位等情形
    ，顯見應有肢體推擠，且程度劇烈，而被告方隆胤亦坦承：
    因發生推擠，視軌1 之攝影者有觸碰暫停鍵，方有視軌1 畫
    面跳躍情形等語（見本院卷187 頁反面）。綜上，足認被告
    方隆胤、胡茂昌等5 、6 名男子，突闖進告訴人吳瑋婕住處
    ，仗人數、體力優勢，被告方隆胤強行拉開吳瑋婕遮蔽身體
    之棉被，並由2 名男子持攝影機拍攝，進而大聲喝令、肢體
    推擠等強制方式，強令吳瑋婕、葉永裕2 人為留在原處接受
    攝影之無義務之事，至為灼然，公訴意旨未具體指明肢體推
    擠等強暴手段，應予補充。又上開勘驗現場光碟結果雖顯示
    ，告訴人吳瑋婕於過程中有因情緒激動與被告方隆胤互有口
    角，或不甘示弱而故作微笑說「It's ok 」等表示，然此乃
    告訴人吳瑋婕面對上開突發狀況強作鎮定之舉，並無法以此
    為現場無人施用強暴手段之有利被告等之認定。是被告方隆
    胤嗣於本院審理中辯稱：並未拉掉吳瑋婕之棉被，且整個抓
    姦過程中未施用任何強制手段云云，顯屬無據。
(三)、至陪同被告方隆胤、胡茂昌進入告訴人吳瑋婕住處拍攝之在
    場人數，且本院100 年1 月14日、3 月25日勘驗現場光碟顯
    示，告訴人吳瑋婕、葉永裕身旁不時有1 至3 名男子，加上
    攝影者1 名，顯見現場至少有4 名男子，核與告訴人吳瑋婕
    於警詢中證稱：係方隆胤及4 至5 名陌生男子，及證人葉永
    裕於本院審理中證稱：共有4 至5 名男子之證述，及被告邱
    國文供稱；本件組長是胡茂昌，一組人為3 至4 人，其中1
    、2 人陪伴委託人，另1 、2 人負責攝影等語（見本院卷14
    0 頁），數量大致相符，足認至現場者應係包含被告方隆胤
    、胡茂昌在內共5 名成年男子。告訴人吳瑋婕於本院審理中
    指稱共有7 至9 名男子，被告方隆胤所辯稱僅有其本人、胡
    茂昌及另一名男性友人共3 人到場云云，均非可採。又告訴
    人吳瑋婕另於本院審理中指證遭3 名在客廳男子將包裹身上
    棉被扯掉等語，與被告方隆胤於警詢中坦承自行將告訴人吳
    瑋婕棉被扯掉一情，雖有不符，然告訴人吳瑋婕於警詢中僅
    泛稱有人將棉被扯掉（警卷15頁），且其驟遭多人侵入住處
    ，情緒激動，混亂中對部分細節難免疏於注意，是仍以被告
    方隆胤於警詢中供述為可採。再證人葉永裕於本院審理中證
    稱；遭人打兩拳並脫掉內褲拍攝等語，然經本院100 年1 月
    14 日 、3 月25日勘驗上開現場光碟，並無葉永裕遭毆打或
    身體有傷勢之情，且葉永裕於視軌1 畫面02：03秒至02：16
    秒時，並有拿身邊內褲穿上的動作，有上開本院100 年1 月
    14 日 、3 月25日勘驗筆錄在卷可證，如被告方隆胤等為刻
    意製造葉永裕涉嫌相姦假象，強脫葉永裕內褲，應無將內褲
    放置在葉永裕身邊，且任由葉永裕穿著之理，且復無其他證
    據證明證人葉永裕此部分證述，是證人葉永裕此部分之證述
    ，尚難信為真。
(四)、再者，刑法第28條所謂共同正犯，係指2 以上行為人，彼此
    有犯意之聯絡與行為之分擔，而共同犯罪；不論以自己共同
    犯罪之意思，參與構要件或構成要件以外之行為，抑或以自
    己共同犯罪之意思，事先同謀，而由其中一人實施（行）犯
    罪之行為者，均屬共同正犯（司法院大法官會議釋字第109
    號解釋意旨參照）。被告邱國文於97年9 月間以50萬元之高
    價接受被告方隆胤之徵信委託，委託內容含相關證據之蒐集
    至指派徵信社員工陪同委託人至現場抓姦、報案等（俗稱「
    抓姦」），而被告邱國文指派員工蒐證，並於98年1 月3 日
    凌晨接獲組長即被告胡茂昌告知葉永裕進入吳瑋婕住處，可
    以進行「抓姦」之回報後，復電話通知市議員助理即被告周
    傑仁，請被告周傑仁至抓姦現場即告訴人吳瑋婕住處關心等
    情，經被告邱國文供述詳盡（見本院卷140 頁），並經證人
    即同案被告方隆胤、周傑仁於本院審理中證述明確（見本院
    卷128 頁反面、131 頁），被告邱國文身為一統徵信社台南
    分公司總經理，接受方隆胤上開徵信委託已包含至抓姦，復
    於98年1 月3 日凌晨，經被告胡茂昌報告進行至告訴人吳瑋
    婕住處「捉姦」，甚且電話聯繫被告周傑仁到場關心，顯係
    以自己共同犯罪之意思，事先與被告方隆胤、胡茂昌、及「
    一統徵信社」員工3 人同謀，而由到場之人實行侵入住宅，
    以達攝影蒐證之捉姦目的，是被告邱國文雖未至現場，然依
    上開說明，仍屬共同正犯甚明。被告邱國文辯稱：是行政主
    管，並未實際抓姦參與，不構成侵入住宅行為云云，並無可
    採。
(五)、按刑法第306 條第1 項所規定之「無故」，應解為無正當理
    由，所謂正當理由，不以法律明文規定者為限，即習慣上或
    道義上所許可，而無背於公序良俗者，亦屬之。因此究竟有
    無正當理由，乃需依違法阻卻事由之一般原理，視其行為是
    否具有社會相當性為斷，亦即，視其行為是否符合社會倫理
    公序良俗，法律整體保護法益之精神，如未逾越歷史文化所
    形成之社會倫理秩序規範，即具有社會相當性，刑法第306
    條第1 項所保護之法益，係指個人居住之場所有不受其他無
    權進入者之干擾或破壞，個人有決定何人可以進入或停留之
    自由，故該條所保護者，係個人在其住處有不被干擾或其居
    住安寧有不被破壞之自由，而刑法第239 條所保護之法益在
    於配偶之身分法益，即著重在保護家庭生活之安全平和，維
    護社會善良風俗。然而，為查緝配偶與他人通姦而犯罪，致
    妨害家庭生活之安全平和，刑事訴訟法已有相當週延之規定
    ，包括執法人員依法律規定、現場狀況及現存之證據綜合判
    斷如何進行蒐證程序，如確有進入犯罪嫌疑人住所（如本案
    之系爭房間）搜索之必要，可依刑事訴訟法第128 條之1 規
    定聲請搜索票，又如認有明顯事實足信有人在內犯罪而情況
    急迫之情事，甚可依同法第131 條規定逕行入內搜索，亦即
    被害人並非全無合乎法律規定之方式伸張其配偶身分法益，
    斯時，個人在其住處有不被干擾或其居住安寧有不被破壞之
    自由，當有容忍、限縮之義務，反之，基於法律整體保護法
    益之精神，如非執法人員，自不容許其個人為了伸張其配偶
    身分法益，而任意破壞他人居住安寧之自由，甚至無限上綱
    要求他人配合，否則將逾越社會倫理秩序規範。本件被告方
    隆胤、胡茂昌一行人擅自進入告訴人住處，且渠等並非執法
    人員，並無權限執行搜索，參諸前開所述，渠等無權以蒐證
    為由侵入告訴人住處，更無權藉此妨害告訴人居住安寧不被
    破壞干擾之自由，渠等侵入告訴人吳瑋婕住處之理由，經核
    並不具社會相當性，而非屬正當理由至明。是被告方隆胤辯
    稱：係為蒐證而進入告訴人住處，不構成「無故」侵入住宅
    云云，無足憑取。
(六)、依上開刑事訴訟法有關現行犯之規定，亦僅賦予被告等人有
    即時逮捕之權限，而縱使告訴人住處內有通姦、相姦情事，
    因非處於公然狀態，被告方隆胤、胡茂昌等一行人，並非法
    律賦予得緊急搜索逮捕權限之人或原本住居於該處得自由進
    出之人，除得於大門外防止通姦、相姦者在通姦後逃匿躲避
    而採取必要措施外，尚不得以逮捕為由，擅闖他人住宅逕行
    以上開以不詳工具開啟大門之手法侵入告訴人住處，進而挾
    人數優勢，並以強拉棉被、肢體推擠告訴人吳瑋婕及葉永裕
    等方式拍攝，被告方隆胤等人之行徑，顯然逾越手段實施之
    必要性與合法性，自無從據以主張阻卻違法。被告方隆胤選
    任辯護人所辯：告訴人吳瑋婕與葉永裕為現行犯，可以逮捕
    ，被告僅係蒐證，過程並無不法云云，容有誤會，實難憑取
    。
(七)、綜上所述，被告方隆胤、邱國文所辯均不足採，本件事證明
    確，被告方隆胤、邱國文犯行堪以認定。
二、核被告方隆胤所為，係犯刑法第304 條第1 項強制罪、第30
    6 條第1 項之侵入住宅罪。被告邱國文所為，係犯刑法第30
    6 條第1 項之侵入住宅罪。被告邱國文、方隆胤、胡茂昌、
    及一統徵信社員工3 人，就上開刑法第306 條第1 項之侵入
    住宅罪；被告方隆胤、胡茂昌及一統徵信社員工3 人，就上
    開刑法第304 條第1 項強制罪間，有犯意聯絡與行為分擔，
    均為共同正犯。被告方隆胤以一強暴行為，同時使告訴人方
    隆胤、被害人葉永裕行無義務之事，為想像競合犯，應依刑
    法第55條之規定，從一重處斷。又被告方隆胤所犯上開刑法
    第304 條第1 項強制罪、第306 條第1 項之侵入住宅罪等2
    罪之間，犯意各別，行為互殊，應予分論併罰。審酌被告方
    隆胤為蒐集其妻吳瑋婕與葉永裕涉嫌通姦、相姦證據，不循
    合法途徑，委請徵信業者即被告邱國文、胡茂昌及一統徵信
    社員工3 名，協助抓姦蒐證，無故侵入告訴人吳瑋婕之住宅
    ，影響吳瑋婕居住安寧，被告方隆胤更以上開強暴手段，強
    制吳瑋婕、葉永裕留在原地接受攝影，壓制吳瑋婕、葉永裕
    意思決定自由，並考量告訴人吳瑋婕、被告方隆胤間感情不
    睦，已然分居甚久，方隆胤於95年間，曾向臺灣臺南地方法
    院訴請判決與吳瑋婕離婚，遭該院以95年度婚字第738 號以
    其本身有外遇判決駁回，又於行為時，與告訴人吳瑋婕正進
    行臺灣臺南地方法院97年度婚字第461 號離婚訴訟中，有台
    南地方法院97年度婚字第461 號離婚民事卷宗可證；又被告
    邱國文係徵信社業者，對於如何為合法之蒐證及相關法令理
    應熟稔，竟明知其非屬執法人員之身分，不思尋正常手段抓
    姦，卻指派旗下員工即被告胡茂昌、另3 男性員工，陪同被
    告方隆胤，闖入私人住宅攝影取證，藉此謀取報酬，惡性非
    輕，另審酌被告方隆胤、邱國文犯後矢口否認犯行之態度、
    並其等素行等一切情狀，分別就被告被告方隆胤、邱國文所
    犯之罪，各量處如主文所示之刑，及均諭知易科罰金之折算
    標準，並就被告方隆胤部分，定其應執行之刑，及諭知易科
    罰金之折算標準。
參、無罪部分：
一、公訴意旨另以：
(一)、被告方隆胤、邱國文與被告「一統徵信社」員工胡茂昌及自
    稱「邱世松（同音）」等其他姓名年籍不詳之人，基於侵入
    住居、妨害他人秘密之犯意聯絡與行為分擔，先探知告訴人
    吳瑋婕與葉永裕同居之地點為高雄市○○區○○路67號3 樓
    後，再推由其他姓名年籍不詳之人，以假名承租同社區之空
    屋，規避社區大門保全員對外客之身分核對與資料留存，趁
    機至吳瑋婕在上址之住處，配置該處大門之鑰匙、入內安裝
    監視器材於吳瑋婕之電視機上，窺視、竊聽告訴人吳瑋婕與
    葉永裕同居生活之非公開活動，以便抓姦在床，因認被告方
    隆胤、邱國文此部分所為涉嫌刑法第306 條第1 項侵入住宅
    罪、刑法第315 條之1 第1 款妨害秘密罪。
(二)、1.被告邱國文於98年1 月3 日，除上開經本院論罪科刑之刑
    法第306 條第1 項侵入住宅罪外，就被告方隆胤、胡茂昌一
    行人共同以強制方式拍攝告訴人吳瑋婕、被害人葉永裕之強
    制犯行部分，與被告方隆胤、胡茂昌一行人有犯意聯絡、行
    為分擔而成立刑法第304 條第1 項強制罪之共同正犯；2.於
    98年1 月3 日如上開事實欄所示對告訴人吳瑋婕與被害人葉
    永裕攝影機拍攝部分，被告邱國文、方隆胤均尚共同另涉刑
    法第315 條之1 第2 款妨害秘密罪嫌；3.又被告周傑仁，為
    立法委員侯彩鳳暨高雄市議員黃柏霖聯合服務處特別助理，
    於98年1 月3 日經被告邱國文到場幫忙，通知警察，以免吳
    瑋婕與葉永裕搶先報警，反將一軍，被告周傑仁於同日6 時
    許到場，而在被告胡茂昌、方隆胤為上開經本院論罪科刑之
    侵入住宅並強制犯行時，被告周傑仁則在上址大門外等候警
    察（方隆胤報警），使到場處理之員警先入為主，不入內與
    告訴人吳瑋婕與被害人葉永裕接觸，待被告方隆胤與胡茂昌
    拍攝照片及錄影完畢，因認被告周傑仁涉嫌刑法第306 條第
    1 項侵入住宅罪、及刑法第304 條第1 項強制罪、刑法第31
    5 條之1 第2 款妨害秘密罪之幫助犯。
二、按「犯罪事實應依證據認定之，無證據不得認定其犯罪事實
    」，「不能證明被告犯罪者，應諭知無罪之判決」，刑事訴
    訟法第154 條第2 項、第301 條第1 項分別定有明文。又按
    告訴人之告訴，係以使被告受刑事訴追為目的，是其陳述是
    否與事實相符，仍應調查其他證據以資審認，必被害人所述
    被害情形無瑕疵可指，而就其他方面調查又與事實相符，則
    其供述未始不足據為判決之基礎（最高法院52年度臺上字第
    1300號、32年度上字第657號判例參照）
三、公訴意旨一(一)所指部分：
    公訴人認被告方隆胤、邱國文涉嫌上開公訴意旨一(一)所示，
    無非以告訴人吳瑋婕指證歷歷、家電拆解後照片、「上載有
    機體內部遭人為破壞、電源線與電源板有人為另外接線破壞
    ，疑似裝設他類器材在TV內部」之電視機送修單1 份在卷，
    又被告方隆胤、胡茂昌進入告訴人吳瑋婕住處時間巧合，可
    見應有監視器材監視作息資訊為其論據。然訊據被告方隆胤
    邱國文矢口否認有何上開公訴意旨一(一)所示刑法第306 條第
    1 項侵入住宅罪、刑法第315 條之1 第1 款妨害秘密罪嫌，
    被告方隆胤辯稱：告訴人吳瑋婕提出之照片、電視機送修單
    時間為98年1 月19日，提出時間距離捉姦日已有半個月，真
    實性存疑，且電視是裝設何種器材亦無從得知，無證據證明
    有侵入住宅裝設監視、監聽器材等語：被告邱國文辯稱：伊
    接方隆胤委託的抓姦案件，就交給員工胡茂昌處理，至98年
    1 月2 日胡茂昌報告已要捉姦了，中間是否有裝監視、監聽
    器材，我完全不知等語。經查：告訴人吳瑋婕雖指證稱：「
    （98年1 月3 日）前一天晚上我還在看電視，（1 月3 日）
    當天的晚上發現電視機損害，後來我就請廠商來修理，拆開
    電視後廠商告訴我說很奇怪，因為電視內部有膠帶、還有線
    被剪掉又用膠帶黏住，還有接的線與出廠的不符，下面喇叭
    處打開有一個小海綿圈，我有問徵信社的友人，他們說是針
    孔攝影機的零件」等語（見本院卷81頁），然告訴人上開證
    稱屬電視機內器材為針孔攝影機的零件一節，既屬轉述於他
    人之傳聞證據，自不得採為證據。而告訴人所提出之98年1
    月19日電視機送修單，僅記載：「機體內部遭人為破壞、電
    源線與電源板有人為另外接線破壞，『疑似』裝設『它類』
    器材在TV內部」等語，究竟有無裝設其他器材，又裝設何種
    器材，亦未明確，至告訴人另提出之電視機內部零件照片僅
    足顯示有零件破壞痕跡，是以，自無從僅依上開模糊而不明
    確之記載之電視機送修單及照片，即遽認電視機內確曾經裝
    設有監視、監聽器材，更無從以此推斷電視機遭裝設器材或
    破壞之時間或行為人。再被告邱國文供稱：其接案後有派旗
    下「組長」邱世松及其餘員工進行跟監等語明確（本院卷14
    0 至141 頁），加以徵信社人員係從事婚姻外遇蒐證，應有
    一定經驗掌握蒐證時機，是亦難以被告方隆胤、胡茂昌進入
    告訴人吳瑋婕住處之時機，推斷應有監視器材監視告訴人吳
    瑋婕作息資訊。另卷附之租賃契約書，僅足證明告訴人住處
    同棟大樓某屋有出租情事，公訴人以該租賃契約即為被告邱
    國文指示其他姓名年籍不詳之人，以假名承租同社區之空屋
    ，趁機侵入吳瑋婕住處裝設監視器材之推斷，亦嫌速斷。綜
    上，本件公訴人所舉之證據，尚不足證明被告邱國文、方隆
    胤確有如告訴人吳瑋婕指訴之侵入住宅、裝設監視、監聽器
    材窺視、竊聽之上開公訴意旨一(一)所指犯行。
四、公訴意旨一(二)所指部分：
    公訴人認被告邱國文、方隆胤、周傑仁涉嫌上開公訴意旨一
    (二)所示各罪，無非以告訴人吳瑋婕指證、98年1 月3 日拍攝
    之攝影光碟、照片為其論據。然被告方隆胤矢口否認有刑法
    315 條之1 第2 款妨害秘密罪嫌，被告邱國文矢口否認有何
    此部分公訴意旨所指共同犯刑法第304 條第1 項強制罪及刑
    法第315 條之1 第2 款妨害秘密罪，辯稱：當日是由胡茂昌
    及員工數人陪同方隆胤負責至告訴人住處抓姦事宜，並未到
    現場云云，被告周傑仁則否認涉嫌刑法第306 條第1 項侵入
    住宅罪、及刑法第304 條強制罪、刑法第315 條之1 第2 款
    妨害秘密罪之幫助犯行，辯稱：當日應邱國文之請到現場關
    心，但並未進入告訴人吳瑋婕住處，只是等警察到後，方跟
    著員警上去云云。經查：
(一)、被告邱國文涉嫌強制罪部分：
    被告邱國文為一統徵信社台南分公司總經理，固有接受方隆
    胤之徵信委託，於98年1 月3 日凌晨，雖有指示旗下組長即
    被告胡茂昌會同員工數人、及方隆胤進行至告訴人吳瑋婕住
    處「捉姦」，而為侵入住宅之共同正犯，然被告邱國文否認
    有指示以強暴方式強制攝影蒐證，且卷內亦無任何證據證明
    被告邱國文就被告方隆胤、胡茂昌等侵入告訴人住宅後，另
    行起意，以上開事實欄所示強暴方式強制告訴人吳瑋婕及被
    害人葉永裕留在原處接受拍攝之強制犯行部分，有何事先謀
    議，而推由被告方隆胤、胡茂昌一行人實行，更無從以被告
    邱國文與被告方隆胤、胡茂昌等一行人共犯上開經本院論罪
    科刑之侵入住宅罪，即推認被告邱國文亦有犯意聯絡、行為
    分擔而共犯強制罪。
(二)、被告方隆胤、邱國文涉嫌刑法第315 條之1 第2 款妨害秘密
    罪部分：
    按刑法第315 條之1 第2 款無故以錄音、照相、錄影或電磁
    紀錄竊錄他人非公開之活動、言論、談話或身體隱私部位之
    妨害秘密罪，所謂「竊錄」係指行行為人在被害人難以發現
    或未發現之情形下，將其非公開之活動、言論、談話或身體
    隱私部位，以錄音、照相、錄影或電磁紀錄紀錄下來（見曾
    淑瑜著刑法分則實例研習「隱私權的保護」第165 頁）。被
    告邱國文、及被告方隆胤、胡茂昌等一行人，既係以告訴人
    吳瑋婕、被害人葉永裕明知之方式為攝影，自與刑法第315
    條之1 第2 款構成要件不符，無從成立本罪。
(三)、被告周傑仁涉嫌刑法第306 條第1 項侵入住宅罪、及刑法第
    30 4條強制罪、刑法第315 條之1 第2 款妨害秘密罪之幫助
    犯部分；
    被告周傑仁應被告邱國文之請託，而於98年1 月3 日凌晨6
    時許至告訴人住處現場，但並未進入告訴人住處，嗣警員到
    場，亦僅在旁陪同等情，為被告周傑仁屢次供述明確，而證
    人即到場處理之員警童清池：「當時接獲通知到榮佑路67號
    3 樓處理案件，我是先到管理室，管理員說有人報案有糾紛
    ，所以就跟我們一起上去事發地點。我並無印象被告周傑仁
    在何處、有做何事。在處理糾紛過程中，沒有人以議員助理
    的身分介紹自己並與我談話。從我到事發大樓的1 樓起到3
    樓的現場，這段期間我只有跟管理員談話，也沒有其他事情
    讓我耽擱」等語（本院卷89-90 頁），核與證人即到場處理
    員警黃國城：「當天接獲報案到現場時，有管理員，還有另
    外一位男士帶我們上去樓上。也不記得當天何時、何地有與
    被告周傑仁碰面。現場沒有以議員助理或是其他身分介紹自
    己要來處理這件事情，也沒有其他事情讓我耽擱」等語（見
    本院卷91-92 頁），顯然被告周傑仁並未以身為議員助理談
    壓、支使警察，更無使到場處理之員警先入為主，不入內與
    吳瑋婕與葉永裕接觸情事，故被告周傑仁單純到場，無證據
    證明成立刑法第306 條第1 項侵入住宅罪、及刑法第304 條
    強制罪、刑法第315 條之1 第2 款妨害秘密罪施以助力，而
    為幫助行為。
四、綜上所述，本件公訴人所舉之證據與所指出之證明方法，並
    無法使本院確信被告方隆胤、邱國文有上開公訴意旨一(一)所
    示刑法第306 條第1 項侵入住宅罪、刑法第315 條之1 第1
    款妨害秘密犯行；被告邱國文有上開公訴意旨一(二)所示刑法
    第304 條強制罪犯行，被告方隆胤、邱國文有上開公訴意旨
    一(二)所示刑法第315 條之1 第2 款妨害秘密犯行，被告周傑
    仁有上開公訴意旨一(二)刑法第306 條第1 項侵入住宅罪、及
    刑法第304 條強制罪、刑法第315 條之1 第2 款妨害秘密罪
    之幫助犯行為，而有合理之懷疑存在。此外，復無其他積極
    證據足資推論被告方隆胤、邱國文、周傑仁涉有前揭公訴人
    所指之犯行，不足以證明被告方隆胤、邱國文、周傑仁犯罪
    ，揆諸前揭說明意旨，爰就被告方隆胤被訴上開公訴意旨一
    (一)所示刑法第306 條第1 項侵入住宅罪、刑法第315 條之1
    第1 款妨害秘密罪部分、上開公訴意旨一(二)所示刑法第315
    條之1 第1 款妨害秘密罪部分；被告邱國文被訴上開公訴意
    旨一(一)所示刑法第306 條第1 項侵入住宅罪、刑法第315 條
    之1 第1 款妨害秘密罪，及上開公訴意旨一(二)所示刑法第30
    4 條第1 項強制罪、刑法第315 條之1 第2 款妨害秘密罪部
    分；被告周傑仁被訴上開公訴意旨一(二)刑法第306 條第1 項
    侵入住宅罪、及刑法第304 條第1 項強制罪、刑法第315 條
    之1第2款妨害秘密罪之幫助犯部分，均為無罪之諭知。
據上論斷，應依刑事訴訟法第299 條第1 項前段、第301 條第1
項，刑法第28條、第304 條第1 項前段、第306 條第1 項、第55
條、第41條第1 項前段、第51條第5 款，刑法施行法第1 條之1
，判決如主文。
本案經檢察官陳威呈到庭執行職務。
中    華    民    國   100    年    4     月    15    日
                  刑事第一庭    法  官  陳億芳
以上正本證明與原本無異。
如不服本判決應於收受判決後10日內向本院提出上訴書狀，並應
敘述具體理由。其未敘述上訴理由者，應於上訴期間屆滿後20日
內向本院補提理由書(均須按他造當事人之人數附繕本)「切勿逕
送上級法院」。
中    華    民    國   100    年    4     月    18    日
                                書記官  鄭於珮
附錄本案論罪科刑法條全文：
中華民國刑法第304條
以強暴、脅迫使人行無義務之事或妨害人行使權利者，處3 年以
下有期徒刑、拘役或3 百元以下罰金。
前項之未遂犯罰之。
中華民國刑法第306條
無故侵入他人住宅、建築物或附連圍繞之土地或船艦者，處1 年
以下有期徒刑、拘役或300 元以下罰金。
無故隱匿其內，或受退去之要求而仍留滯者，亦同。